臺灣高雄地方法院刑事判決　　　　　　　　　　　　八十九年度易字第一二四四號
　　公　訴　人　臺灣高雄地方法院檢察署檢察官
　　被　　　告　丙○○
右列被告因違反著作權法案件，經檢察官提起公訴（八十八年度偵字第二０二四五號
），本院判決如左：
    主  文
丙○○無罪。
    理  由
一、公訴意旨略以：被告丙○○係位在高雄縣鳳山市○○○路四四五號「夢田影碟音
    響店」之負責人，明知「致命交叉點」、「聖戰奇兵」、「角頭風雲」三部影碟
    片係美國派拉蒙影片公司（下稱派拉蒙公司）及環球影片公司（下稱環球公司）
    之視聽著作，且已授權協和國際多媒體股份有限公司（下稱協和公司）取得在台
    灣地區享有獨家重製、銷售、出租與經銷等權利，如未經著作財產權人派拉蒙公
    司、環球公司之同意，而自美國或其他地區輸入上開視聽著作至我國領域之上開
    影碟片，均屬侵害著作財產權之物。詎被告於民國八十八年五月底前之不詳時間
    ，分別向不詳姓名之人購買正版之「聖戰奇兵」（起訴書誤載為「魔宮傳奇」，
    經本院向告訴代理人及被告確認結果，該影片片名應為「聖戰奇兵」）影碟片一
    片、由其本身及其姪女自美國郵寄正版之「角頭風雲」、「致命交叉點」影碟片
    各一片後，意圖散布而將該三片碟影片陳列在所經營之夢田影碟音響店片架上，
    並出租予不特定之第三人，以此方法侵害協和公司之著作財產權。嗣於八十八年
    七月二十九日十二時十四分許，在夢田影碟音響店內為警查獲，並扣得「致命交
    叉點」、「聖戰奇兵」、「角頭風雲」影碟片各一片及字匣一個，因認被告涉犯
    著作權法第八十七條第二款、第九十三條第三款之明知為侵害著作權之物意圖散
    布而陳列罪。
二、按犯罪事實應依證據認定之，無證據不得推定其犯罪事實；又不能證明被告犯罪
    ，應諭知無罪之判決。刑事訴訟法第一百五十四條及第三百零一條分別定有明文
    。又按刑事訴訟法上所謂認定犯罪事實之證據，係指足以認定被告確有犯罪行為
    之積極證據而言，如未能發現相當證據或證據不足以證明，自不能以推測或擬制
    之方法，以為裁判基礎，最高法院二十九年上字第三一０五號及四十年台上字第
    八十六號分別著有判例；而認定不利於被告之事實，須依積極證據，苟積極證據
    不足為不利被告之認定時，即應為有利於被告之認定，更不必有何有利之證據，
    亦有最高法院三十年上字第八一六號判例可資參照。若證據資料在經驗科學上或
    論理法則上尚有對被告較為有利之存疑，而無從依其他客觀方法排除此項合理之
    可疑，即不得以此資料作為斷罪之基礎，且刑事訴訟制度受「倘有懷疑，則從被
    告之利益為解釋」、「被告應被推定為無罪」之原則所支配，故得為訴訟上之證
    明者，無論為直接或間接證據，須客觀上於一般人均不致有所懷疑而達於確信之
    程度者，始可據為有罪之認定，倘其證明尚未達於「確信」之程度，而有合理可
    疑存在時，即難據以為被告不利認定，換言之，在法律判斷上，即不能為被告有
    罪之認定。
三、公訴人認被告丙○○涉犯著作權法第八十七條第二款、第九十三條第三款之罪，
    無非係以扣得「致命交叉點」、「聖戰奇兵」、「角頭風雲」影碟片各一片、字
    匣一個及被告於偵訊中坦承不諱為其論罪之依據。訊據被告堅決否認有何明知為
    侵害著作權之物意圖散布而陳列之犯行，辯稱：扣案之三片影碟片均為正版片，
    其中「角頭風雲」係其於八十三年八月間至美國洛杉磯購買帶回，「致命交叉點
    」係於八十二、八十三年間託姪女自加拿大寄回國，「聖戰奇兵」則係於八十一
    、八十二年間向神采飛揚ＫＴＶ整批購買而來，故其為上開三片影碟片之合法所
    有權人，自得行使合法之權利等語。
四、經查：
  (一)按著作財產權之授權利用，如係專屬授權，則為獨佔之許諾，著作財產權人不得
    再就同一內容更授權第三人，依卷附協和公司所提供美國派拉蒙公司及環球公司
    之授權證明書，均載明該美國派拉蒙公司及環球公司已授權協和公司在中華民國
    臺灣地區（包括金門、馬祖）獨家代理該公司著作之影碟重製、銷售及出租，且
    授權期間均自九十年一月三十一日止，顯見協和公司已取得美國派拉蒙公司及環
    球公司之專屬授權。又按著作人之權利，於契約實行之必要範圍內，移轉於出版
    人，為民法第五百十六條第一項所明定，而該條文所指之著作權人權利，包含對
    於侵害人提起訴訟之權，亦有司法院二十六年院字第一六四八號解釋足資參照，
    況被專屬授權之人欠缺告訴權，則法律對於被專屬授權人之保護將形同具文，是
    第三人如侵害著作權人授與被專屬授權人之權利，該時被專屬授權人即為直接被
    害人，依法自得提起自訴，從而協和公司提起本件告訴自屬合法，核先敘明。
  (二)被告於警訊中係供稱扣案之三片影碟片僅供本身收藏用並未擅自出租，於偵查中
    供稱扣案之三片影碟片並非供出租用，僅擺在架子上，並無供承將該三片影碟片
    出租他人之記載，是公訴人指被告坦認犯行，顯失所據。
  (三)又按未經著作財產權人同意而輸入著作原件或其重製物者，視為侵害著作權或製
    版權。又明知為侵害著作權或製版權之物而散布，或意圖散布而陳列或持有或意
    圖營利而交付者，亦視為侵害著作權或製版權，著作權法第八十七條第二款、第
    四款固分別訂有明文。惟為供輸入者個人非散布之利用或屬入境人員行李之一部
    分而輸入著作原件或一定數量重製物者，不適用上開規定，亦為同法第八十七條
    之一第三款所明定。而前開條文所指屬入境人員行李之一部分，乃指每次可屬入
    任何每一著作一份，且不以為供入境人員個人非散布之利用為限，有內政部八十
    二年五月五日內著字第八二七五０九二號、八十四年九月十三日台（八四）內著
    字第八四一七三八九號函釋在案。本件扣案之「角頭風雲」及「致命交叉點」均
    為自國外輸入之正版片，非盜版影片一節，為告訴代理人甲○○、乙○○陳明在
    卷，又其中「角頭風雲」一片乃被告於八十三年八月間自美國帶回，「致命交叉
    點」則為八十二、八十三年間，由其姪女自加拿大寄至臺灣，二片均為供私人收
    藏之用等節，則經被告供述明確，且有護照影本在卷可按，應足認扣案之「角頭
    風雲」影碟片屬著作權法第八十七條之一第三款所定之入境人員行李之一部分，
    為被告合法取得之著作重製物；又告訴代理人甲○○於八十八年七月二十七日，
    雖以「夢田雷射影碟音響」未經協和公司同意或授權擅自租售平行輸入之「致命
    交叉點」、「魔宮傳奇」、「角頭風雲」，而請高雄縣刑警隊向臺灣高雄地方法
    院檢察署聲請搜索票執行搜索，然遍查警、偵卷內，並無搜獲被告有出租上開扣
    案影碟片之資料，是本件尚乏證據證明被告確曾將扣案之影碟片出租與不特定人
    ，則其供稱取得「角頭風雲」、「致命交叉點」二片影碟片之初係為供私人收藏
    用，非全無足採，本件既無證據證明被告委託姪女自加拿大寄來「致命交叉點」
    影碟片係為供個人散布之利用，則依罪疑惟輕原則，自應為被告有利之認定，即
    被告輸入「致命交叉點」影片之行為亦合於著作權法第八十七條之一為供輸入者
    個人非散布之利用之情形。
  (四)再按合法著作重製物之所有人，得出租該重製物，著作權法第六十條前段定有明
    文，蓋原著作權人將其著作物出售後，法定保護權利即已耗盡，該購買取得該著
    作物者，即得將該著作物出租予顧客，此即理論上所謂第一次銷售原則（即權利
    耗盡原則）之適用，被告向他人販入之「聖戰奇兵」乃合法之重製物一節，為告
    訴代理人甲○○、乙○○所不否認，被告既已取得該合法重製物之所有權，則其
    將之陳列、出租他人，自為著作權法第六十條前段所允許之行為。
  (五)綜上，被告取得上開扣案之三片影碟片均係合法有據，則其本於合法著作重製物
    所有人之身分，而為陳列、出租等行為，均為法律所允許之行為，與著作權法第
    八十七條第二款、第九十三條第三款之處罰規定有異，而難繩以該罪。此外，本
    院復查無其他積極證據足資審認被告有何公訴人所指之前揭犯行，揆之前揭法條
    、判例意旨及說明，依法自應為被告無罪之諭知。
五、被告業經本院判處無罪已如前述，則公訴人移送併案審理之八十九年度偵字第二
    三一三九號（該部分亦據告訴人於八十九年十一月三十日具狀聲請撤回告訴）即
    與前揭起訴部分無何裁判上一罪之關係，自應退回由檢察官另行偵辦。
據上論斷，應依刑事訴訟法第三百零一條第一項，判決如主文。
中    華      民      國    九十一    年      一      月    二十八    日
                                  臺灣高雄地方法院刑事第一庭
                                          法  官  黃  悅  璇
右正本證明與原本無異。
如不服本判決，應於判決送達後十日內，向本院提出上訴狀。
                                          書記官  沈      蘊
中    華    民    國      九十一      年      一      月      三十      日
